臺灣高等法院臺中分院刑事判決　　　　　　　　　九十一年度上易字第五九二號
　　上　訴　人
　　即　被　告　甲○○
　　選任辯護人　許盟志
右上訴人因妨害自由案件，不服臺灣苗栗地方法院九十年度易字第七一二號中華民國
九十一年一月二十九日第一審判決（起訴案號：臺灣苗栗地方法院檢察署九十年度偵
字第一七六四號），提起上訴，本院判決如左：
    主      文
原判決撤銷。
甲○○以脅迫使人行無義務之事，未遂，處有期徒刑陸月；又以私行拘禁剝奪人之行
動自由，處有期徒刑拾月，扣案之照片肆式拾伍張（含底片）均沒收，主刑部分應執
行有期徒壹年貳月。
    事      實
一、（一）、甲○○於八十六年間犯傷害罪，經臺灣苗栗地方法院判處拘役六十日，
    於八十七年十月一日執行完畢（本件不構成累犯），與乙○○原為男女朋友，有
    不正常之婚外性行為關係，進而時有金錢借貸往來，迨自民國（下同）八十八年
    八月間起，甲○○陸續向乙○○借用乙○○申設新竹國際商業銀行公館分行之五
    五五０─六０七四五─七號甲存帳戶之支票多紙，以供其對外週轉之用，雙方言
    明該等支票須由甲○○負責兌現，嗣上開支票票載發票日將屆，甲○○無力使之
    兌現，乃欲再向乙○○借票以供展延，經乙○○拒絕後，竟基於以脅迫使乙○○
    行無義務事之犯意，於八十八年十月間，先後在不詳地點，撥打乙○○住處電話
    （二三一三００號）及乙○○使用之行動電話（0000000000號），以
    欲殺害乙○○、燒毀乙○○上班處所及使乙○○上班處所之負責人不再聘乙○○
    等語脅迫乙○○，欲逼乙○○再貸與支票或金錢之無義務之事，嗣因乙○○未依
    其意貸與支票或款項，始未得逞。（二）、甲○○因乙○○未繼續借其支票金錢
    週轉，因而懷恨在心，又另行起意，基於妨害自由及強制乙○○拍裸照之犯意，
    於八十九年二月十九日，在苗栗縣公館鄉路上，手持鐵棍並手抓乙○○頭髮，並
    以「如果不聽話，就將妳殺掉，並帶到山上棄屍」等語恫嚇乙○○，強押乙○○
    至公館鄉明園汽車旅館拘禁，而剝奪乙○○之行動自由，並強拍乙○○之裸照，
    使乙○○行無義務之事，拍攝完畢後，始將乙○○帶回公館鄉路上釋放，嗣經乙
    ○○訴請偵辦而查獲上情，並於八十九年五月二十一日由臺灣苗栗地方法院檢察
    署檢察官指揮苗栗縣警察局通霄分局持搜索票，前往苗栗縣通霄鎮福源里一００
    號甲○○住處搜索，在甲○○房間床上枕頭下扣得乙○○裸照十五張（含底片）
    。
二、案經被害人乙○○訴請臺灣苗栗地方法院檢察署檢察官偵查起訴。
    理      由
一、訊據被告甲○○坦承有打電話予告訴人乙○○，及帶告訴人前往明園汽車旅拍
    攝告訴人之裸照等情不諱，惟矢口否認有強制及妨害告訴人自由犯行，辯稱：伊
    與告訴人是多年男女朋友，平常都是被告給告訴人零用錢及借錢給告訴人週轉，
    被告並未向告訴人借票或借錢週轉，被告並未打電話脅迫告訴人借票或票款週轉
    ，再告訴人係自願與被告到明園汽車旅拍照供被告留作紀念，被告並未強押告
    訴人到汽車旅及拍照等語。惟查：（一）、被告強制未遂部分：右開事實，業
    據告訴人在偵查、原審、本院指訴在卷，並有被告打上開電話給告訴人之電話錄
    音帶二捲及譯文在卷可稽，上開被告與告訴人之通話內容，除前述之恐嚇性言詞
    外，主要乃被告向告訴人央以借票展延之事，及要讓告訴人留下退票紀錄且夾雜
    有被告之辱罵聲等情，業據公訴人於偵查庭當庭播放該通話錄音帶，核與該電話
    譯文無訛，並有該電話譯文在卷可稽，上開錄音帶經送法務部調查局鑑定結果，
    認其中編號（一）該捲與乙○○及被告聲音音質相同，有該局九十一年六月十一
    日調科參字第09100250110鑑定通知書在本院卷可稽（編號（二）該捲行動電話
    錄音帶則因聲音失真及受背景雜音干擾無法鑑定其聲紋等情，有同上鑑定通知書
    可稽，惟上開電話係被告撥打一節，業經被告坦承在卷，上開鑑定結果自不影響
    本院對事實之認定，附此明），再上開告訴人之支票，大多係由被告支付工資
    或購買飼料及調現之用，亦據該支票之執票人徐阿丁、陳清洲在警訊，及證人丁
    ○○在警訊及本院證稱綦詳，參以被告在上開錄音帶譯文中，對於告訴人指稱其
    屢次向告訴人借用支票使用等語，並無否認之意，有卷附電話譯文一份可參，足
    認被告確實曾向告訴人供票以供週轉，本件事證明確，被告所辯顯係卸責之詞，
    不足採信，被告犯行至堪認定。（二）、妨害自由部分：右開事實，業據告訴人
    迭次指訴在卷，並有扣案裸照及底片等可稽，參以扣案告訴人之裸照，均無臉部
    鏡頭，僅有身體部分，與拍照留念通常會拍攝含臉部在內之全身照有違，再參以
    告訴人供稱案發當天伊是到銀行辦事，返回家中拿取資料時遇到被告而遭被告強
    押至汽車旅，足見其二人並非事先約定同往旅照片供被告留念，再參以扣案
    照片係四式十五張，如被告係供留念之用，何須將相同內容之照片重覆沖洗多張
    ，顯見被告確係因告訴人拒絕再借其支票使用，另有居心而出此途，告訴人指訴
    自堪採信，被告辯稱係告訴人自願照相供其留念，自無可採，本件事證明確，被
    告犯行自堪認定。
二、核被告甲○○所為：(1)、於事實欄（一）部分，係犯刑法第三百零四條第一項、
    第二項之妨害自由未遂罪。被告雖前後以電話脅迫告訴人多次，惟其僅有單一目
    的即要求告訴人借支票款供其週轉，是其多次撥打僅為一脅迫行為之多次動作，
    應僅論以一罪，公訴人認係連續犯，尚有未洽。被告強制未遂，依刑法第二十六
    前段規定減輕其刑。(2)、於事實欄（二）部分，係犯刑法第三百零二條第一項妨
    害自由罪、第三百零四條第一項強制罪。被告所犯上開二罪間，有方法結果之牽
    連犯關係，應從一重之刑法第三百零二條第一項妨害自由罪處斷。公訴人就被告
    妨害乙○○行動自由部分，已於起訴書事實欄予以詳載，惟起訴法條則未列刑法
    第三百零二條第一項，顯係漏列，併予明。再被告所犯上開強制未遂及妨害自
    由二罪，犯意各別，構成要件不同，應予分論併罰。原審予以論科，固非無見，
    惟(1)、本院事實欄（一）部分：此部分係被告以脅迫方式使告訴人行無義務之事
    未遂，此亦為原審事實欄所認定事實，詎原審於其理由欄第一項第十四行竟論被
    告以強暴行為使告訴人行無義務之事，互有予盾，另被告雖多次撥打電話脅迫告
    訴人，惟其僅有單目的即要求告訴人借支票款供其週轉，是其多次撥打僅為一脅
    迫行為之多次動作，應僅論以一罪，原審判決誤為連續犯，均有未洽。(2)、原審
    事實欄已記載被告妨害告訴人行動自由之事實，卻漏未在理由及法條欄詳予論述
    記載，並逕論被告以強制罪行，尚有未洽。(3)、原審漏未沒收底片，另鐵棍係被
    告犯罪所用工具，未論述未予宣告沒收理由，亦有未洽。被告上訴否認犯罪，雖
    無理由，惟原審判決既有上開可議之處，仍應由本院予以撤銷改判。爰審酌被告
    素行不佳、與告訴人之關係、犯罪動機、手段、犯罪後否認犯行，毫無悔意，尚
    未取得告訴人諒解等一切情狀，量處如主文第二項所示之刑，並定其應執行之刑
    。
三、扣案之照片四式十五張（含底片）為被告犯罪所得，併予宣告沒收。再鐵棍雖係
    被告犯罪所用之物，惟被告既否認其有持鐵棍犯罪，且未據扣案，無從證明為被
    告所有，為免執行困難，爰不予宣告沒收，併予明。
據上論結，應依刑事訴訟法第三百六十九條第一項前段、第三百六十四條、第二百九
十九條第一項前段、刑法第三百零一條第一項、第三百零四條第一項、第二項、第五
十五條、第二十六條、第五十一條第五款、第三十八條第一項第三款、罰金罰鍰提高
標準條例第一條前段，判決如主文。
本案經檢察官丙○○到庭執行職務。
中      華      民      國      九十一  年      八      月      六      日
                                臺灣高等法院臺中分院刑事第八庭
                                      審判長法  官  羅  得  村
                                            法　官　劉　榮　服
                                            法　官　陳　賢　慧
右正本證明與原本無異。
刑法第三百零二條部分得上訴。
刑法第三百零四條部分不得上訴。
如不服本判決應於收受送達後十日內向本院提出上訴書狀，其未敘述上訴之理由者並
得於提起上訴後十日內向本院補提理由書（均須按他造當事人之人數附繕本）。
                                 書記官　許  麗  花
中      華      民      國      九十一  年      八      月      八      日
附錄論罪科刑法條：
刑法第三百零四條：
以強暴、脅迫使人行無義務之事或妨害人行使權利者，處三年以下有期徒刑、拘役或
三百元以下罰金。
                                                                        Ａ
